【裁判字號】    97,易,1895
【裁判日期】    980113
【裁判案由】    詐欺
【裁判全文】
臺灣臺南地方法院刑事判決              97年度易字第1895號
公  訴  人  臺灣臺南地方法院檢察署檢察官
被      告  甲○○
上列被告因詐欺案件，經檢察官提起公訴（97年度偵字第11120號）
，本院判決如下：
    主  文
甲○○幫助意圖為自己不法之所有，以詐術使人將本人之物交付
，處有期徒刑參月，如易科罰金，以新臺幣壹仟元折算壹日。
    事  實
一、甲○○能預見將自己之金融帳戶提供他人使用，可能幫助他
    人從事財產犯罪，仍基於幫助詐欺之不確定故意，於民國97
    年4月27日前之同月某日，在不詳地點，將其所有之合作金
    庫商業銀行南永康分行帳號000-0000000000000號帳戶之存
    摺、提款卡、密碼等物，提供予真實姓名年籍不詳之人，以
    此方法幫助他人從事犯罪。嗣該真實姓名年籍不詳之人及其
    所屬之詐騙集團成員，即共同基於意圖為自己不法所有之犯
    意聯絡，於97年4月22日在奇摩網站刊登不實之販售釣餌訊
    息，適丙○○在高雄縣梓官鄉○○村○○路166巷17號住處
    上網瀏覽該訊息後，陷於錯誤下標購買，並依指示於97年4
    月27日18時21分在臺灣郵政梓官鄉蚵子寮郵局自動櫃員機轉
    帳新臺幣（下同）16,161元至甲○○上開帳戶內，嗣丙○○
    發現受騙後報警，而悉上情。
二、案經臺南縣警察局永康分局報告臺灣臺南地方法院檢察署檢
    察官偵查起訴。
    理  由
一、按「被告以外之人於審判外之言詞或書面陳述，除法律有規
    定者外，不得作為證據。」；又「被告以外之人於審判外之
    陳述，雖不符前四條之規定，而經當事人於審判程序同意作
    為證據，法院審酌該言詞陳述或書面陳述作成時之情況，認
    為適當者，亦得為證據。」，刑事訴訟法第159條第1項、第
    159條之5第1項分別定有明文。本件證人丙○○警詢之供述
    ，及合作金庫商業銀行南永康分行97年11月12日（97）合金
    南永康字第97220號函，雖均為被告以外之人審判外之陳述
    ，惟均經被告同意作為證據使用，且上開陳述有被害人郵局
    自動櫃員機儲戶交易明細表、被告開戶資料為憑，審酌其作
    成時之狀況，應無不當，依法均得為證據。
二、訊據被告固不否認其有申辦上開銀行帳戶之事實，惟矢口否
    認有何幫助詐欺之犯行，辯稱其於97年4月間見「小兵立大
    功」報紙刊登代辦銀行貸款訊息，乃於同月下旬某日將上開
    銀行帳戶存摺、提款卡及密碼，在臺南縣永康市○○路與中
    山南路交岔路口之「四海豆漿早餐店」前，交付年籍、姓名
    不詳之賴姓男子，作為代辦貸款之用，不知詐欺情事云云。
    經查：
（一）合作金庫商業銀行南永康分行帳號000-0000000000000號
      帳戶為被告96年8月8日申辦，且交付存摺、提款卡、密碼
      予不詳姓名男子前，無任何交易資料；以及被害人丙○○
      遭詐騙後匯款入該帳戶等情，業據丙○○於警詢時證述綦
      詳，並有被告該帳戶開戶資料、交易明細、合作金庫商業
      銀行南永康分行97年11月12日（97）合金南永康字第
      97220號函，及丙○○匯款之郵局自動櫃員機儲戶交易明
      細表附卷可參，足以信實。
（二）被告自承有助學貸款之經驗達6次之多（偵卷第8頁），理
      當知曉貸款利息為貸款之要事，且無需交付存摺、提款卡
      或密碼等物品，何以其經由「小兵立大功」之不詳真實姓
      名男子代辦貸款，不但未與代辦人言及貸款利息，尚且交
      付存摺、提款卡及其密碼等物，全然與其貸款經驗不同，
      竟不生疑義；況申辦貸款，縱需提供帳戶交易資料，用以
      證明還款能力，被告已另有郵局存摺可憑，實無由交付96
      年8月8日開戶但未曾使用過之上開合作金庫銀行存摺，再
      藉由他人製造不實之交易資料，多此一舉。另被告與「賴
      姓」男子既非熟識，卻貿然將前揭帳戶之存摺、提款卡及
      密碼悉數交給該男子，亦與常情有違。遑論被告對於貸款
      用途，初於檢察官偵查中稱係為購買新車之用（偵卷第8
      頁），嗣又於本院審理時陳稱因剛畢業，家裡負擔很大，
      貸款用以支付家裡及自己生活費（本院卷第18頁），先後
      供述不一。被告上開辯解，不但悖於事理，又前後不一，
      顯無足採信。
三、被告基於幫助他人為詐欺犯行之不確定故意，為構成要件以
    外之提供帳戶等行為，核其所為，係犯刑法第339條第1項詐
    欺取財罪，且為幫助犯，依刑法第30條第2項之規定，得按
    正犯之刑減輕之。爰審酌被告助長他人犯罪，增加政府查緝
    困難，對於大眾財產交易安全、社會經濟發展之危害非輕，
    並因而導致被害人受有16,161元之損失，且犯後仍飾詞狡辯
    ，顯無悔悟等一切情狀，量處如主文所示之刑，併諭知易科
    罰金之折算標準。
據上論斷，刑事訴訟法第299條第1項前段，刑法第30條第2項、
第339條第1項、第41條第1項前段，刑法施行法第1條之1，判決
如主文。
本案經檢察官乙○○到庭執行職務
中    華    民    國    98    年    1    月    13    日
                  刑事第十二庭  審判長法  官  卓穎毓
                                      法  官  莊玉熙
                                      法  官  魏玉英
以上正本證明與原本無異
如不服本判決應於收受本判後10日內向本院提出上訴書狀，並應
敘述具體理由。其未敘述上訴理由者，應於上訴期間屆滿後20日
內向本院補提理由書狀（均須按他造當事人之人數附繕本）「切
勿逕送上級法院」。
                                      書記官  曾盈靜
中    華    民    國    98    年    1     月    13    日
附錄本案論罪科刑法條全文
中華民國刑法第339條
意圖為自己或第三人不法之所有，以詐術使人將本人或第三人之
物交付者，處5年以下有期徒刑、拘役或科或併科1,000元以下罰
金。
以前項方法得財產上不法之利益或使第三人得之者，亦同。
前二項之未遂犯罰之。


司法院資訊處製作；財團法人民間司法改革基金會備份。
